臺灣高等法院臺中分院刑事判決
110年度上易字第570號
上  訴  人  臺灣臺中地方檢察署檢察官
被      告  劉文池
上列上訴人因被告賭博案件，不服臺灣臺中地方法院110年度易
字第136號中華民國110年3月25日第一審判決（聲請簡易判決處
刑案號：臺灣臺中地方檢察署109年度偵字第1662號；臺灣臺中
地方法院沙鹿簡易庭認不宜以簡易判決處刑，改依通常程序審理
），提起上訴，本院判決如下：
    主  文
上訴駁回。
    理  由
一、聲請簡易判決處刑意旨略以：被告劉文池基於公然賭博之犯
    意，接續自民國107年11月1日起至108年12月24日為警查獲
    止，在其位於臺中市○○區○○街000巷00號住處，自黃主銘（
    另由臺灣臺中地方檢察署檢察官簽分案偵辦）處取得「
    翔翔網」（網址：ag.first55833.net、帳號:fr6575）、「
    超級網」（網址:ag.sp5588.net、帳號:9azl15351）、「總
    動員運動網」（網址:779.swq256.com、帳號:wy624)、「無
    雙」（網址:ag.gg888.bet、帳號:gg0831）、「新雲頂娛樂
    網」（網址:ag.wd77777.net、帳號:aa5555）、法老王（網
    址：iwin168.net、帳號: PS335）等賭博網站之帳號密碼後
    ，利用手機或電腦連結網際網路至不特定人均得出入之虛擬
    公共場所即上開賭博網站，以美國職業籃球、棒球等運動比
    賽輸贏為簽賭標的，凡押中者，即可獲得依前開網站預設賠
    率表計算之彩金，未押中者，所繳之賭金歸前開網站之經營
    者所有，且黃主銘有提供被告閱覽翔翔網其他帳號下注情形
    之權限，被告即可參考其他玩家之下注標的進行下注，期間
    獲利約為新臺幣（下同）1萬9780元。嗣經員警於108年12月
    24日持臺灣臺中地方法院法官核發之搜索票，至被告上址住
    處搜索，並扣得三星牌手機1支（含0000000000號SIM卡）、
    電腦主機2臺（含螢幕、鍵盤、滑鼠）、蘋果牌平板電腦1臺
    、隨身碟5個、記事本1本、傳真電話紙1張、簽注單18張、
    臺中商業銀行存摺16本（帳號：000000000000）、聯邦銀行
    存摺1本及金融卡1張（帳號：000000000000號）、陽信商業
    銀行存摺1本（帳號：000000000000號）、中華郵政存摺1本
    （帳號：00000000000000號）、台新銀行存摺1本（帳號：0
    0000000000000號）、遠東商業銀行存摺1本（帳號：000000
    00000000號 ）、國泰世華銀行存摺1本（帳號：0000000000
    00號）、印章1個、臺中銀行存摺影印紙1張等物，而查獲上
    情，因認被告涉犯刑法第266條第1項前段之在公眾得出入之
    場所賭博財物罪嫌。
二、按認定犯罪事實所憑之證據，雖不以直接證據為限，間接證
    據亦包括在內，然而無論直接證據或間接證據，其為訴訟上
    之證明，須於通常一般之人均不致有所懷疑，而得確信其為
    真實之程度者，始得據為有罪之認定，倘其證明尚未達到此
    一程度，而有合理之懷疑存在而無從使事實審法院得有罪之
    確信時，即應由法院為諭知被告無罪之判決（最高法院76年
    台上字第4968號號刑事判決意旨參照）。
三、復按刑法第1條規定：「行為之處罰，以行為時之法律有明
    文規定者為限。拘束人身自由之保安處分，亦同。」為罪刑
    法定主義，而刑法罪刑法定主義禁止類推解釋之精神，在保
    障人民之自由及權利，限制國家權力之濫用，使人民不受法
    無處罰明文之刑罰制裁，且不因執法者以一己之念任意解釋
    法律，而受不測之損害。惟擴張解釋則為罪刑法定主義所不
    禁止，乃屬正當之解釋方法。擴張解釋係因法律規定文義過
    狹，不足表示立法真意，因而擴張法文之意義，以期正確適
    用。此擴張須在文義可能之範圍內，即須在文義「預測可能
    性」的射程內，若內涵相同，或為內涵所能涵蓋，並不違背
    立法目的，始可為擴張解釋。關於賭博行為，刑法第266條
    第1項規定：「在公共場所或公眾得出入之場所賭博財物者
    ，處3萬元以下罰金。但以供人暫時娛樂之物為賭者，不在
    此限。」為普通賭博罪。第268條規定：「意圖營利，供給
    賭博場所或聚眾賭博者，處3年以下有期徒刑，得併科9萬元
    以下罰金。」為圖利賭博罪或聚眾賭博罪。而社會秩序維護
    法第84條規定：「於非公共場所或非公眾得出入之職業賭博
    場所，賭博財物者，處新臺幣9千元以下罰鍰。」，則為對
    賭博行為不合於刑法賭博罪之行政處罰規定。以上三種處罰
    賭博行為之規定，其情形並不相同。刑法第266條第1項之普
    通賭博罪，係以在公共場所或公眾得出入之場所賭博財物為
    其成立要件。而社會秩序維護法第84條所定之賭博行為，則
    不以在公共場所或公眾得出入之場所為之為要件。至刑法第
    268條之圖利賭博罪或聚眾賭博罪，亦不以在公共場所或公
    眾得出入之場所為之為要件。依上開規定，在非公共場所或
    非公眾得出入之場所賭博財物，並不構成刑法第266條第1項
    之賭博罪。所謂之「賭博場所」，只要有一定之所在可供人
    賭博財物即可，非謂須有可供人前往之一定空間之場地始足
    為之。以現今科技之精進，電話、傳真、網路均可為傳達賭
    博訊息之工具。電腦網路係可供公共資訊傳輸園地，雖其為
    虛擬空間，然既可供不特定之多數人於該虛擬之空間為彼此
    相關聯之行為，而藉電腦主機、相關設備達成其傳輸之功能
    ，在性質上並非純屬思想之概念空間，亦非物理上絕對不存
    在之事物，在電腦網站開設投注簽賭網站，供不特定人藉由
    網際網路連線登入下注賭博財物，該網站仍屬賭博場所。透
    過通訊或電子設備簽注賭博財物，與親自到場賭博財物，僅
    係行為方式之差異而已，並不影響其在一定場所為賭博犯罪
    行為之認定，此為擴張解釋，非法之所禁。惟如前所述，刑
    法第266條第1項之普通賭博罪在成立上，係以「在公共場所
    或公眾得出入之場所」作為要件。所謂「公共場所」，係指
    特定多數人或不特定之人得以出入、集合之場所；所謂「公
    眾得出入場所」，係指非屬公共場所，而特定多數人或不特
    定之人於一定時段得進出之場所。是網際網路通訊賭博行為
    ，究應論以刑法第266條第1項之普通賭博罪，抑應依社會秩
    序維護法第84條處罰，則以個案事實之認定是否符合於「公
    共場所」或「公眾得出入之場所」賭博財物之要件而定。於
    電腦網路賭博而個人經由私下設定特定之密碼帳號，與電腦
    連線上線至該網站，其賭博活動及內容具有一定封閉性，僅
    為對向參與賭博之人私下聯繫，其他民眾無從知悉其等對賭
    之事，對於其他人而言，形同一個封閉、隱密之空間，在正
    常情況下，以此種方式交換之訊息具有隱私性，故利用上開
    方式向他人下注，因該簽注內容或活動並非他人可得知悉，
    尚不具公開性，即難認係在「公共場所」或「公眾得出入之
    場所」賭博，不能論以刑法第266條第1項之賭博罪，惟如合
    於社會秩序維護法第84條規定之要件，則依該法予以處罰。
    對此因科技之精進新興賭博之行為，如認其可責性不亞於刑
    法第266條第1項之普通賭博罪，於刑事政策上認有依刑法處
    罰之必要，則應循立法途徑修法明定，以杜爭議，並符罪刑
    法定之原則（最高法院107年度台非字第174號號判決意旨參
    照）。
四、檢察官聲請簡易判決處刑意旨認被告涉犯刑法第266條第1項
    前段之在公眾得出入之場所賭博財物罪嫌，無非係以被告之
    供述、上開賭博網站畫面之截圖照片、臺中市政府警察局霧
    峰分局扣押物品目錄表、扣押物品清單、扣案之三星牌手機
    1支、電腦主機2臺、蘋果牌平板電腦1支、隨身碟5個、記事
    本1本、傳真電話紙1張、簽注單18張、臺中商業銀行存摺16
    本（帳號：000000000000）、聯邦銀行存摺1本及金融卡1張
    （帳號：000000000000號）、陽信商業銀行存摺1本（帳號
    ：000000000000號）、中華郵政存摺1本（帳號：000000000
    55513號）、台新銀行存摺1本（帳號：00000000000000號）
    、遠東商業銀行存摺1本（帳號：00000000000000號）、國
    泰世華銀行存摺1本（帳號：000000000000號）、印章1個、
    臺中銀行存摺影印紙1張等為其論據。
五、訊據被告固坦承有於上開賭博網站賭博之事實，惟辯稱：其
    上網到賭博網站需要帳號、密碼，黃主銘介紹組頭，其就跟
    對方聯繫，對方就會給其網址、帳號，密碼是自己設定的，
    只有自己知道；一般賭客是會員的話，上賭博網站簽賭，其
    他會員是看不到該會員下注的內容，因為其是會員，會員與
    會員之間看不到其他會員下注的情形，只有經營者看得到；
　　其不曉得法律見解，但承認有在家中賭博，請法院依法判斷
    等語。經查：
  ㈠被告所使用翔翔網簽賭網站（ag.fir st55833.net）之登錄
    帳號為「fr6575」、密碼為「aa5588」，帳號權限係為子帳
    號及會員，子帳號之功能僅為觀看用，不能下注、會員係為
    下注使用；超級網簽賭網站（ag.sp5588.net）之登錄帳號
    為「9az5351」、密碼為「aa5588」，帳號權限當時是會員
    ，現在已未使用；總動員運動網簽賭網站（779.swq256.com
    ）之登錄帳號為「wy624」、密碼為「a888」，帳號權限係
    為子帳號，作為觀看使用；無雙簽賭網站（ag.gg888.bet）
    之登錄帳號為「gg0931」、密碼為「aa5588」，帳號權限係
    為子帳號，作為觀看使用；新雲頂娛樂網簽賭網站（ag.wd7
    7777.net）之登錄帳號為「aa5555」、密碼為「aa1234」，
    帳號之權限係為子帳號，作為觀看使用，業經被告於警詢時
    供明在卷（見偵卷第21頁）。復經警方以被告上開帳號、密
    碼進入翔翔網簽賭網站（ag.first55833.net）、超級網簽
    賭網站（ag.sp5588.net）、總動員運動網簽賭網站（779.s
    wq256.com）、無雙簽賭網站（ag.gg888.bet）、新雲頂娛
    樂網簽賭網站（ag.wd77777.net），均未見被告下注簽賭之
    標的、金額等簽賭內容，此有扣案編號2電腦主機附件1-翔
    翔網簽賭網站（ag.first55833.net）、附件2-超級網簽賭
    網站（ag.sp5588.net）、附件3-總動員運動網簽賭網站（
    779.swq256.com）、附件4-無雙簽賭網站（ag.gg888.bet）
    、附件5-新雲頂娛樂網簽賭網站（ag.wd77777.net）之蒐證
    畫面在卷可憑（見偵卷第103頁至第108頁）。足徵被告上開
    所述其使用上開簽賭網站之子帳號權限僅作為觀看參考使用
    ，不能下注一節，尚非無據。
  ㈡又被告最主要係在翔翔網簽賭網站（ag.first55833.net）
    及法老王簽賭網站（iwin168.net）下注簽賭，業經被告於
    偵訊時供承在卷（見偵卷第212頁）。復經警方以被告之帳
    號、密碼進入上開法老王簽賭網站，僅見被告108年11月份
    、12月份之投注筆數、投注金額、輸贏結果與總投注筆數、
    總投注金額、總輸贏結果，並未見其他會員或簽賭者之簽賭
    內容，有扣案編號2電腦主機附件6-法老王簽賭網站（iwin1
    68.net）之蒐證畫面在卷可佐（見偵卷第109頁至第111頁）
    。足認被告上開所辯其係會員，以對方所提供之帳號及自己
    所設定之密碼，進入上開簽賭網站下注簽賭之內容，僅為經
    營者所得見，其他會員或簽賭者並無法看見等情，應非虛妄
    ，堪予採信。
  ㈢綜上，被告以對方提供之帳號及自己所設定之密碼，進入上
    開簽賭網站下注簽賭之內容，既僅為經營者所得見，其他會
    員或賭客並無法看見，揆諸上揭判決意旨，其賭博活動及內
    容具有一定封閉性，僅為對向參與賭博之人私下聯繫，其他
    民眾無從知悉其等對賭之事，對於其他人而言，形同一個封
    閉、隱密之空間，在正常情況下，以此種方式交換之訊息具
    有隱私性，故利用上開方式向他人下注，因該簽注內容或活
    動並非他人可得知悉，尚不具公開性，即難認被告賭博財物
    係在「公共場所」或「公眾得出入之場所」為之。是被告之
    行為尚與刑法第266條第1項普通賭博罪之構成要件有間。
六、原審認檢察官所舉上開證據或可證明被告上網至上開簽賭網
    站賭博財物，惟不足以證明被告賭博財物係於「公共場所」
    或「公眾得出入之場所」為之，尚難以刑法第266條第1項之
    普通賭博罪責相繩。此外，復查並無其他積極證據足認被告
    確有檢察官所指上開犯行，依上開法條及判決意旨，諭知被
    告無罪，其認定並無不當，應予維持。
七、對檢察官上訴之說明：
　㈠上訴意旨略以：
  ⒈所謂之「公共場所或公眾得出入之場所」，並不以法令所容許
    或社會所公認者為限，如供給賭博用之花會場、輪盤賭場及
    其他各種賭場，縱設於私人之住宅，倘依當時實際情形，可
    認係屬公眾得出入之場所者，亦足當之；又如賭博者雖未親
    自赴場賭博，而由他人轉送押賭，但既係基於自己犯罪之意
    思，仍應依本罪之正犯處斷，有司法院院字第1371、1921、
    4003號解釋意旨可資參照。是以私人住宅如供不特定之人得以
    出入賭博者，該場所仍屬公眾得出入之場所，至於賭客係到
    場下注賭博，或以電話、傳真、電腦網路、或行動電話之通訊
    軟體等方法傳遞訊息，下注賭博，均非所問(最高法院108年度
    台非字第148號判決意旨可參)。又按刑法第266條所謂在公共
    場所或公眾得出入場所賭博，其所謂之「賭博場所」，只要
    有一定之所在可供人賭博財物即可，非謂須有可供人前往之
    一定空間之場地始足為之。且以現今科技之精進，電話、傳
    真、網路均可為傳達賭博訊息之工具，例如主觀上有營利意圖
    而提供網址供人賭博財物者，亦屬提供賭博場所之一種。而
    以傳真或電話之方式簽注號碼而賭博財物，與親自到場簽注
    而賭博財物，僅係行為方式之差異，並不影響其為犯罪之非難
    性。(最高法院93年度台非字第214號判決意旨參照）。實務上
    亦認私人住家經營六合彩並提供傳真機供人簽注，該住家即
    為刑法上所指公眾得出入之場所，亦會構成刑法第266條之
    普通賭博罪。復按刑法圖利供給賭博場所罪，本不以其場所為
    公眾得出入者為要件，而所謂之「賭博場所」，只要有一定
    之所在可供人賭博財物即可，非謂須有可供人前往之一定空
    間場地始足為之。且以現今科技之精進，電話、傳真、網路均
    可為傳達賭博訊息之工具，例如主觀上有營利意圖而提供網址
    供人賭博財物者，亦屬提供賭博場所之一種，而以傳真或電
    話之方式簽注號碼賭博財物，與親自到場簽注賭博財物，僅
    係行為方式之差異而已，並不影響其為犯罪行為之認定（最高法
    院93年台非字第214號、94年度台非字第108號、94年度台非字第2
    65號判決意旨）。若在住處以行動電話及通訊軟體LINE作為聯
    絡簽賭之工具，供不特定賭客以電話、通訊軟體LINE聯絡或親
    自前來下注，該住處整體實質已形成一不特定人得自由出入與
    聯絡之空間場域，自屬「公眾得出入之場所」及「賭博場所
    」無疑，係犯刑法第266條第1項前段之在公眾得出入之場所
    賭博罪、第268條前段之意圖營利供給賭博場所及同條後段之
    意圖營利聚眾賭博罪，亦有臺灣高等法院臺中分院107年度上易
    字267號判決可資參照。
  ⒉原審判決所援用之最高法院107年度台非字第174號判決執著於
    傳統的空間概念，忽視現今科技，未與時俱進，而混淆「公
    共場所」、「公眾得出入場所」與「公然」間之概念，於刑
    法第266條第1項構成要件中強加「公然」之解釋，該見解是
    否妥適，實值得商榷。以現今科技發達成果，人民可透過電
    磁網路空間化身為虛擬身分，加入虛擬世界進行活動，在網路
    虛擬世界中，亦有無數化身虛擬身分之網民，在網路世界內來來
    往往、停留圍觀、討論及共同參與之事實。此類賭博網站為「公
    共場所」或「公眾得出入之場所」之證明已如前述，則因時
    代變遷所增加之虛擬網路空間，本得包含於「公共場所」或
    「公眾得出入之場所」之一類，於法律解釋上並無擴張解釋或
    違背立法理由之情況。再者，簽賭網站提供賭博之散播及影響
    性既廣且鉅，其非難程度，自不宜因科技之發達，造成參與賭
    博型態之變革而有異，否則不僅無法矯正社會風氣，亦會造成
    非法經營賭場之人，遁逃及隱匿於難以追查之虛擬網路空間中
    ，賭博罪章之條文將形同具文。
  ⒊本案被告在住處以手機或電腦連線賭博網站下注，該簽賭網站
    可供不特定之多數人於此網站之空間為賭博之行為，應認所提
    供之虛擬空間係屬公眾得出入之場所。簽賭網站提供賭博之
    散播及影響性既廣且鉅，敗壞社會善良風氣之危害性更甚，自
    不宜僅因科技發展所致參與賭博方式變革而拘泥於法條文字認
    定其非公共場所或公眾得出入之場所。原審雖參照最高法院1
    07年度台非字第174號判決認定本件被告以手機連結網際網路進行
    賭博行為，非係在公共場所或公眾得出入之場所，與刑法第2
    66條第1項之賭博罪構成要件不盡相符，而認被告不具賭博之
    犯行。惟此認定與上開多數實務見解不同，所為之法律適用似不無
    再行斟酌之餘地等語。
  ㈡經查：
  ⒈行為之處罰，以行為時之法律有明文規定者為限，刑法第 1
    條定有明文，此為「罪刑法定原則」。而該原則禁止類推適
    用之精神（即禁止對行為人不利之類推適用），在於保障人
    民之自由及權利，限制國家權力之濫用，使人民不受法無明
    文之刑罰制裁，且不因執法者以一己之念任意解釋法律，而
    受不測之損害。又法律之解釋，雖應隨著科技發展、社會民
    情演變而與時俱進，然執法者所能解釋之範圍，仍應符合立
    法者於立法當時所作之價值判斷及其所欲實現之目的，倘立
    法之文義明白、規範意旨明確，則基於憲法上權力分立原則
    ，審判機關自無擴張解釋之餘地。以現今科技之精進，電話
    、傳真、網路均可為傳達賭博訊息之工具，經營賭博行業之
    組頭得以傳真機、網站、LINE或臉書通訊軟體等方式，提供
    賭博平台。又電腦網路係可供公共資訊傳輸園地，雖其為虛
    擬空間，然既可供不特定之多數人於該虛擬之空間為彼此相
    關聯之行為，而藉電腦主機、相關設備達成其傳輸之功能，
    在性質上並非純屬思想之概念空間，亦非物理上絕對不存在
    之事物，在電腦網站開設投注簽賭網站，供不特定人藉由網
    際網路連線登入下注賭博財物，該網站仍屬賭博場所。然參
    與之賭客是否成立賭博罪，仍應以個案情形是否該當刑法第
    266條第1項普通賭博罪構成要件所定之在「公共場所」或「
    公眾得出入之場所」作為判斷，並應依證據認定之。
　⒉本件依被告供述及卷附證據資料，可知被告在上開賭博網站
    下注賭博的方式，並非連結至該賭博網站，即可直接在網站
    上下注賭博，係需先以在該網站註冊之帳號、密碼登入後，
    方得點選進入其所欲賭博網頁頁面，點選下注後，再將訊息
    傳送予對向之網路經營者或特定人，被告於上開賭博網站簽
    賭，並非透過其他使用者得以觀看、共見共聞之聊天室、群
    組或論壇形式為之，故對被告而言，其下注之賭博網頁為其
    個人之專屬網頁空間，相對其他使用者而言，此形同於一封
    閉、隱密之空間，在正常情況下，被告利用上開方式向網站
    經營者下注，因該簽注內容或活動並非他人可得知悉，非得
    由不特定人共見共聞，不具公開性，難認係在「公共場所」
    或「公眾得出入之場所」賭博。檢察官上訴意旨雖認本件賭
    博網站係可供不特定之多數人於此網站之空間為賭博之行為，
    應認所提供之虛擬空間係屬公眾得出入之場所，然檢察官並
    未舉證證明被告係與其他下注者，透過彼此相互間得以共見
    共聞之空間進行簽賭，亦即他人可得知悉被告所下注之內容
    或活動，同時被告可得知悉他人所下注之內容或活動，是檢
    察官提出之證據，尚不足證明被告於「翔翔網」等賭博網站
    進行簽注，係屬多數人得共聞共見而不具有一定封閉性之空
    間。從而，被告雖有賭博行為，然既非在「公共場所」或「
    公眾得出入之場所」下注簽賭，即難認其行為已符合刑法第
    266條第1項賭博罪之構成要件。
  ⒊綜上所述，原審判決已敘明認定被告無罪之理由，核無違誤
    。檢察官上訴意旨引用其他個案之法律適用，指摘原判決適
    用法則不當，為無理由，應予駁回。
據上論斷，應依刑事訴訟法第368條，判決如主文。
本案經檢察官陳祥薇聲請簡易判決處刑，檢察官溫雅惠提起上訴
，檢察官黃裕峯到庭執行職務。
中　　華　　民　　國　　110 　年　　7 　　月　　28　　日
            刑事第十二庭   審判長法　官　張國忠
                                 法　官  李雅俐
                                 法　官  陳  葳
上列正本證明與原本無異。
不得上訴。 
　　　　　　　　　　　　　     　書記官  蔡皓凡 
　　　　　　　　　　　　　　　　 
中　　華　　民　　國　　110 　年　　7 　　月　　28　　日